【裁判字號】    99,審訴,189
【裁判日期】    990331
【裁判案由】    毒品危害防制條例
【裁判全文】
            臺灣士林地方法院刑事判決
公  訴  人  臺灣士林地方法院檢察署檢察官
被      告  甲○○
上列被告因違反毒品危害防制條例案件，經檢察官提起公訴（99
年度毒偵字第258 號），被告於本院準備程序中就被訴事實為有
罪之陳述，本院合議庭裁定由受命法官獨任改依簡式審判程序審
理，並判決如下：
    主  文
甲○○施用第一級毒品，累犯，處有期徒刑柒月；又施用第二級
毒品，累犯，處有期徒刑伍月，扣案之第二級毒品甲基安非他命
（驗餘淨重零點肆柒伍捌公克）沒收銷燬，盛裝前開甲基安非他
命所用之空包裝袋壹個、吸食器壹組、塑膠鏟管貳支均沒收。應
執行有期徒刑玖月，扣案之第二級毒品甲基安非他命（驗餘淨重
零點肆柒伍捌公克）沒收銷燬，盛裝前開甲基安非他命所用之空
包裝袋壹個、吸食器壹組、塑膠鏟管貳支均沒收。
    事實及理由
一、本件犯罪事實及證據，除引用檢察官起訴書之記載（如附件
    起訴書）外，另更正並補充：(一)犯罪事實部分：甲○○前於
    民國87年間，因販賣毒品案件，經本院以87年度訴字第584
    號判決處有期徒刑7 年2 月，經上訴後，由臺灣高等法院及
    最高法院先後以87年度上訴字第5033號判決及88年度臺上字
    第1489號判決駁回上訴確定。另於88年間，因施用第二級毒
    品案件，經法院裁定送觀察、勒戒後，認有繼續施用毒品之
    傾向，再經法院裁定令入戒治處所施以強制戒治，於89年2
    月23日停止戒治釋放出所，所餘戒治期間付保護管束，於89
    年9 月30日期滿未經撤銷停止戒治，視為執行完畢，罪責部
    分則經本院以88年度士簡字第845 號判決處有期徒刑3 月確
    定，並與上開販賣毒品案件所處之刑接續執行，於93年12月
    8 日縮短刑期假釋出監，假釋中付保護管束，於96年3 月19
    日保護管束期滿未經撤銷假釋，視為執行完畢（構成累犯）
    。復於96年間，因施用第二級毒品案件，經法院裁定送觀察
    、勒戒後，認無繼續施用毒品之傾向，於96年7 月30日釋放
    出所，並經臺灣士林地方法院檢察署檢察官以96年度毒偵字
    第693 號為不起訴處分確定。詎其猶不知悔改，於前案觀察
    、勒戒執行完畢釋放後5 年內，復基於施用第一級毒品海洛
    因及第二級毒品甲基安非他命之犯意，先於99年1 月19日凌
    晨6 時許，在其位於臺北市○○區○○路45巷1 號住處內，
    以將甲基安非他命置於玻璃球內燒烤吸食其煙霧之方式，施
    用第二級毒品甲基安非他命1 次，再於同日凌晨7 、8 時許
    ，以不詳方式，施用第一級毒品海洛因1 次。(二)上開犯罪事
    實，業據被告甲○○於本院準備程序期日及審理中坦承不諱
    ，核與起訴書所載之證據相符，足認被告上開任意性自白與
    事實相符，本件事證明確，被告犯行洵堪認定，均應依法論
    科。
二、核被告2 次所為，分別係犯毒品危害防制條例第10條第1 項
    之施用第一級毒品罪、同條例第10條第2 項之施用第二級毒
    品罪。被告持有第一級毒品海洛因及第二級毒品甲基安非他
    命進而施用，其施用前持有海洛因及施用前後持有甲基安非
    他命之低度行為均為施用之高度行為所吸收，均不另論罪。
    被告所犯上開2 罪，犯意各別，行為互殊，應分論併罰。又
    被告有上述犯罪科刑及執行情形，此有臺灣高等法院被告前
    案紀錄表1 份附卷可佐，其於前案有期徒刑執行完畢後，5
    年以內故意再犯本件有期徒刑以上之各罪，為累犯，均應依
    法加重其刑。再按，毒品危害防制條例認施用毒品者具「病
    患性犯人」之特質，除降低施用毒品罪之法定刑外，並採以
    觀察、勒戒方式戒除其身癮及以強制戒治方式戒除其心癮之
    措施，足認僅對於施用毒品之犯人科以重刑，並不能使其戒
    除毒癮。另參諸世界各國之醫療經驗及醫學界之共識，咸認
    施用毒品成癮者，其心癮甚難戒除，絕難戒絕斷癮，致其再
    犯率均偏高（以新加坡為例，其執行強制戒治後再犯比例高
    達百分之72至75）。因此施用毒品者無法戒絕毒癮，一再施
    用，本為施用毒品者之特性，再犯施用毒品罪，量刑不宜過
    重，且新修正刑法已採一罪一罰，對於施用毒品者，每次施
    用毒品之犯行，均分別處罰，已足制裁被告各次施用毒品之
    犯行。本案被告雖有上述所載施用毒品案件之前科執行情形
    ，惟本院依據上揭說明並審酌刑法第57條所列各項情狀及被
    告曾經觀察、勒戒及強制戒治程序，仍無法戒除毒癮，復又
    觸犯本件施用第一、二級毒品犯行，可認被告具有「病患性
    犯人」之特質，又本件被告僅施用第一、二級毒品各1 次，
    其施用毒品係傷害自身健康，所生危害非鉅，及其犯後坦承
    犯行之態度等一切情狀，分別量處如主文所示之刑，並定其
    應執行之刑。
三、扣案之甲基安非他命（毛重0.646 公克，淨重0.476 公克，
    取樣0.0002公克，驗餘淨重0.4758公克），係查獲之第二級
    毒品，不問是否屬於犯人所有，應依毒品危害防制條例第18
    條第1 項前段之規定，諭知沒收銷燬。至扣案裝盛上開甲基
    安非他命所用之空包裝袋1 個，具有防止毒品裸露、散逸之
    功能，與毒品無難以析離而無法個別宣告沒收之情事，且與
    扣案吸食器1 組、塑膠鏟管2 支均屬被告所有，供犯本件施
    用第二級毒品甲基安非他命所用之物，業據被告於本院審理
    中供承明確，乃依刑法第38條第1 項第2 款、第3 項之規定
    均宣告沒收。
據上論斷，應依刑事訴訟法第273 條之1 第1 項、第299 條第1
項前段、第310 條之2 、第454 條第2 項，毒品危害防制條例第
10條第1 項、第2 項、第18條第1 項前段，刑法第11條、第47條
第1 項、第51條第5 款、第38條第1 項第2 款，判決如主文。
本案經檢察官曾勁元到庭執行職務。
中    華    民    國    99    年    3     月    31    日
                  臺灣士林地方法院刑事第一庭
                          法  官  洪英花
以上正本證明與原本無異。
如不服本判決，應於收受判決後10日內向本院提出上訴書狀，並
應敘述具體理由；其未敘述上訴理由者，應於上訴期間屆滿後20
日內向本院補提理由書。
                          書記官  趙彩彤
中    華    民    國    99    年    3     月    31    日
附錄本判決論罪科刑法條全文：
毒品危害防制條例第10條
施用第一級毒品者，處6 月以上 5 年以下有期徒刑。
施用第二級毒品者，處3 年以下有期徒刑。

司法院資訊處製作；財團法人民間司法改革基金會備份。
